臺灣板橋地方法院民事判決　　　　　　　　　　　　九十二年度訴字第一八三二號
　　原　　　告　丁○○
　　原　　　告　己○○
　　右二人共同
　　訴訟代理人　陳金泉律師
　　複代理人　　李瑞敏律師
　　複代理人　　葛百鈴律師
　　被　　　告　丙○○
　　訴訟代理人　林辰彥律師
　　複代理人　　黃淑怡律師
　　複代理人　　張凱輝律師
　　複代理人　　戊○○
　　被　　　告　乙○○
　　被　　　告　庚○○
右當事人間請求確認通行權事件，於民國九十三年六月二十四日言詞辯論終結，本院
判決如左：
    主    文
確認原告就被告丙○○所有坐落台北縣三峽鎮○○段成福小段八二五之四地號全部、
八七三之三地號全部、八七四之三地號內如附圖所示Ａ部分面積三十二平方公尺之土
地有通行權存在，被告丙○○應容忍原告通行。
確認原告就被告乙○○及庚○○共有坐落台北縣三峽鎮○○段成福小段八七一之一地
號內Ａ部分面積二五八平方公尺、Ｂ部分面積二平方公尺之土地，有通行權存在，被
告乙○○及庚○○應容忍原告通行。
訴訟費用由被告負擔。
    事    實
甲、原告方面：
一、聲明：如主文所示。
二、陳述：
  １原告共有之台北縣三峽鎮○○段成福小段八七四之一地號土地，西側有被告丙○○所有同段八七四之三、八七三之三、八二五之四地號三筆土地及被告乙○○及
    庚○○共有同段八七一之一地號土地，北側及南側為山坡地，崎嶇不平，東側甚
    至有防洪水堤，致與外界道路無適宜之聯絡，必須經由被告之土地始能與成福路
    一０五巷相通。被告丙○○於民國八十年八月二十五日代表全體地主同意原告通
    行被告所有上開土地，立有同意書，惟當原告持被告丙○○先前所出具同意書，
    向建築主管機關申請指定建築線時，主管機關卻以被告丙○○所立具之同意書不
    符規定，而要求原告等應出具「土地供公眾通行同意書」，並向原告表示，如與
    被告等間有通行權之爭議，則應透過訴訟途徑確認通行權。為此原告多次與被告
    等協商，請渠等另行出具「土地供公眾通行同意書」，惟卻遭被告等所拒絕，是
    原告僅能依民法第七百八十七條之規定，提起本件確認通行權之訴。
　２依最新建築技術規則第一一七條第一項第十七款規定，工廠類為特定建築物。因
　  原告所有土地為丁種建築用地，依區域計畫法第十五條規定，只能興建工廠。且
    依最新建築技術規則第一一八及一一九條規定，特定建築物總樓地板面積超過二
    千平方公尺者，臨接道路長度應為「十公尺」、臨接道路寬度則為八公尺。上開
    建築法規之適用，業經證人甲○○證稱綦詳（詳本院九十三年四月二十二日言詞
    辯論筆錄），並有台北縣政府九十三年二月二十六日北府工建字第○九三○○七
    八七一二號函等在卷可稽。被告等辯稱：丁種建地依法並非只能興建工廠，且其
    臨接道路寬度僅需六米云云，均顯與建築法規不合，不足採信。
乙、被告丙○○方面：
一、聲明：駁回原告之訴。
二、陳述：
　１原告共有系爭八七四之一地號土地，因屬袋地，被告向來即讓原告通行被告所有
　  之系爭八二五之四、八七三之三、八七四之三號土地，從未有妨礙或阻撓原告通
    行，原告提本件確認訴訟，難認有受確認判決之法律上利益，且確認判決無法代
    替土地供公眾通行同意書，原告起訴顯無利益，合先敘明。
　２被告所有系爭土地，原本就有保留約六公尺寬道路予原告人、車使用，未加阻礙
　  ，適與「實施區域計劃地區建築管理辦法」第十一條第二項第四款「基地內以私
    為六公尺」之規定相符，本件即令依民法第七百八十七條規定，被告必須提供所
    有系爭土地供原告通行，亦僅須劃定六米寬即可。
丙、被告乙○○、庚○○方面：
一、聲明：原告之訴駁回。
二、陳述：被告未曾同意別人通行，但也沒有特別加以阻隔，原告所有系爭土地並非
    只能蓋工廠，依建築法規，原告通行之寬度僅需五公尺即可。
    理    由
一、原告起訴請求確認通行權，被告則以渠等並未阻撓原告通行，被告所有上開土地
    亦供原告通行，原告起訴顯無確認利益等語置辯，惟查被告所有上開土地，連接
    八七四之一、八七四、八七一地號，而八七四及八七一地號均是荒地，八七四之
    一係原告所有，換言之，會利用被告之系爭土地通行者，就是原告，被告既不同
    意出具「供公眾通行同意書」予原告以申請指定建築線蓋工廠，自有不同意原告
    通行之意，是原告仍有起訴請求確認通行權之利益。
二、原告主張：原告共有上開成福段成福小段八七四之一地號土地，西側有被告丙○○所有同段八七四之三、八七三之三、八二五之四地號三筆土地及被告乙○○及
    庚○○共有同段八七一之一地號土地，北側及南側為山坡地，崎嶇不平，東側甚
    至有防洪水堤，致與外界道路無適宜之聯絡，必須經由被告之土地始能與三峽鎮
    ○○路一０五巷相通等情，業據原告提出土地登記謄本、照片為證，並經本院勘
    驗現場屬實，是原告主張其共有之系爭土地為袋地，必須通行被告所有上開土地
    ，堪予採信。
三、次查：原告所有系爭土地面積一八八七平方公尺，地目為林，使用地類別為丁種
    建築用地，依據非都市土地使用管制規則附表所示，丁種建築用地作工業設施及
    工業社區使用，是原告共有之系爭土地僅能作工業設施及工業社區使用，又查「
    工廠類，其作業廠房之樓地板面積之和超過五十平方公尺或總樓地板面積超過七
    十平方公尺者」，屬建築技術規則第五章第一百一十七條之特定建築物，其面前
    之道路寬度，依建築技術規則第一百一十八條第二款規定，應臨接寬八公尺以上
    之道路，是原告主張寬度應為八公尺並非無據，且查被告所有上開土地目前亦供
    作土地鄰近工廠貨車出入及停車使用，有照片可稽，而八七一之一地號係自八七
    一地號分割，有土地登記簿謄本可參，據被告乙○○、庚○○自承當時係要蓋工
    廠，以十米寬較方便車輛通行，所以八七一之一地號割成十米寬等語（見九十二
    年十二月五日言詞辯論筆錄），查原告購買系爭八七四之一地號土地本為建築工
    廠使用，被告亦係為蓋工廠使用，而分割出八七一之一地號，因此原告主張以八
    公尺寬通行被告之土地，並不致於妨害被告土地之正常使用，亦使原告之袋地得
    以發揮經濟效用。至於被告乙○○、庚○○辯稱：原告本來與被告約定好，要共
    同出資購買道路，結果原告反悔未出資，因此拒絕原告通行等語，惟按原告係基
    於民法第七百八十七條第一項之規定主張有通行權，並非基於其與被告間之約定
    請求履行契約，被告自不得以此主張同時履行抗辯，至於被告因道路之通行所受
    之損害，得另行起訴請求原告支付償金，此乃另一問題。
四、查系爭八七四之三及八七一之一地號，寬度均超過八公尺，本院依照原告之請求
    ，將通行之寬度劃為八公尺，並命台北縣樹林地政事務所繪圖，即附圖八七四之
    三地號內之Ａ部分、八七一之一地號內之Ａ及Ｂ部分，綜上，原告請求確認就被
    告丙○○所有坐落台北縣三峽鎮○○段成福小段八二五之四地號全部、八七三之
    三地號全部、八七四之三地號內如附圖所示Ａ部分面積三十二平方公尺之土地有
    通行權存在，被告丙○○應容忍原告通行。及確認原告就被告乙○○及庚○○共
    有坐落台北縣三峽鎮○○段成福小段八七一之一地號內Ａ部分面積二五八平方公
    尺、Ｂ部分面積二平方公尺之土地，有通行權存在，被告乙○○及庚○○應容忍
　　原告通行，為有理由，應予准許。
五、本件事證已臻明確，兩造其餘主張陳述及所提之證據，均毋庸再予審酌，附此敘
    明。
六、結論：原告之訴為有理由，依民事訴訟法第七十八條、第八十五條第一項前段，
    判決如主文。
中　　　華　　　民　　　國　　九十三　　年　　　七　　　月　　　八　　　日
                                臺灣板橋地方法院民事第三庭
                                    法  官  陳映如
右為正本係照原本作成。
如對本判決上訴，須於判決送達後廿日內向本院提出上訴狀。
中　　　華　　　民　　　國　　九十三　　年　　　七　　　月　　　八　　　日
                                    書記官  高玉彬
